【裁判字號】    97,審易,1429
【裁判日期】    971114
【裁判案由】    竊盜
【裁判全文】
臺灣高雄地方法院刑事判決            97年度審易字第1429號
公  訴  人  臺灣高雄地方法院檢察署檢察官
被      告  甲○○
上列被告因竊盜案件，經檢察官提起公訴（97年度偵字第17615
號），本院判決如下：
    主  文
甲○○無罪。
    理  由
一、公訴意旨略以：被告甲○○於民國97年6 月18日下午1 時許
    ，在高雄市○○區○○街305 號對面，徒手竊取高雄市政府
    所有之水溝鐵蓋3 個得手，嗣騎乘車牌號碼XIK-749 號機車
    載運上揭物品，行經中和街與中華橫路口時，為巡邏員警當
    場查獲，並扣得上揭物品，因認被告涉犯刑法第320 條第1
    項之竊盜罪嫌。
二、按被告未經審判證明有罪確定前，推定其為無罪；犯罪事實
    ，應依證據認定之，無證據不得認定犯罪事實。又不能證明
    被告犯罪者，應諭知無罪之判決，刑事訴訟法第154 條、第
    301 條第1 項分別定有明文。次按，認定犯罪事實所憑之證
    據，雖不以直接證據為限，間接證據亦包括在內，然而無論
    直接證據或間接證據，其為訴訟上之證明，須於通常一般人
    均不致有所懷疑，而得確信其為真實之程度者，始得據為有
    罪之認定，倘其證明尚未達到此一程度，而有合理之懷疑存
    在時，即難遽採為不利被告之認定，最高法院著有76年臺上
    字第4986號判例可資參照。又依刑事訴訟法第161 條第1 項
    規定，檢察官就被告犯罪事實，應負舉證責任，並指出證明
    之方法。因此，檢察官對於起訴之犯罪事實，應負提出證據
    及說服之實質舉證責任。倘其所提出之證據，不足為被告有
    罪之積極證明，或其指出證明之方法，無從說服法院以形成
    被告有罪之心證，基於無罪推定之原則，自應為被告無罪判
    決之諭知，最高法院亦著有92年臺上字第128 號判例可參。
三、公訴人認被告涉犯前揭罪嫌，無非係以被告之供述、告訴代
    理人黃榮昌之證述、扣案之水溝蓋鐵框為依據。而訊據被告
    則不否認有於前開時、地拿取扣案之水溝蓋鐵框，然堅決否
    認有何竊盜之主觀犯意，辯稱：案發當天，伊騎乘機車行經
    高雄市○○區○○街305 號對面，結果看到該處的草叢內有
    一個袋口沒有綁起來的塑膠袋，裡面裝有鐵框，伊不知道那
    是市政府的公物，且以為是沒有人要的，就將之撿起來要拿
    去變賣等語。經查：
(一)、被告於97年6 月18日中午，在高雄市○○區○○街305 號對
    面草叢內，徒手拿取高雄市政府所有之水溝蓋鐵框3 個，嗣
    於同日下午1 時許，其騎乘機車載運上揭水溝蓋鐵框3 個前
    往變賣途中為警查獲等事實，業經被告坦認在卷，並據告訴
    代理人黃榮昌於警詢中陳述明確（見警卷第4 、5 頁），且
    有告訴代理人黃榮昌出具之贓物認領保管單（見警卷第11頁
    ）及本件蒐證相片（見警卷第21、22頁）在卷可稽，堪以認
    定。至上開水溝蓋鐵框既屬高雄市政府所有，衡情應係設置
    在高雄市內某處之水溝上，較合於常理，然依卷內所存證據
    ，並無從證明被告係由高雄市內某處水溝上，直接取得該等
    水溝蓋鐵框，自難遽為此一認定，附此敘明。
(二)、關於被告拿取上開水溝蓋鐵框3 個時，是否知悉該等水溝蓋
    鐵框為他人所有，而有意圖為自己不法所有之竊盜主觀犯意
    乙節，業據被告辯述如上，而依卷附現場相片所示（見警卷
    第22頁上方相片），上開水溝蓋鐵框原本所在之草叢，係一
    雜草叢生之處所，並未顯現出有經他人管理、占有之跡象，
    則依此一外觀狀況，經放置在該處之物品，確實容易使人產
    生該等物品係他人所棄置不要者之認知，是被告所執前開辯
    詞，已非無據；又依前開3 個水溝蓋鐵框之相片所示（見警
    卷第22頁下方相片），其上並未標示「高雄市政府公物」或
    類似字樣，且該等水溝蓋鐵框均是黑色長方形框狀物品，並
    無何特別之處，另其上均有沾染塵土、生鏽之情形，而原本
    裝置該等水溝蓋鐵框之塑膠袋，又係一破舊之大型黑色塑膠
    袋，亦有其相片附卷可佐（見警卷第21頁下方相片），故依
    該等水溝蓋鐵框之外觀情狀，非但難以發覺其係高雄市政府
    所有之公物，並易使人產生其係廢棄物之認知，益徵被告所
    辯應可採信；此外，依本案卷內所存之其他事證，復未足以
    認定被告所辯無可採信，自難遽謂被告知悉前揭水溝蓋鐵框
    為他人所有，而有意圖為自己不法所有之竊盜主觀犯意。
四、綜上，本件公訴人認被告涉嫌前揭竊盜犯行所憑之證據，尚
    未達於通常一般之人均不致有所懷疑，而得確信其為真實之
    程度，依刑事訴訟制度「倘有懷疑，即從被告之利益為解釋
    」、「被告應被推定為無罪」之原則，即難據以為被告不利
    之認定。此外，復查無其他積極證據，足資認定被告有何竊
    盜之主觀犯意，自屬不能證明被告犯罪，依首開說明，自應
    為被告無罪之諭知。
據上論斷，應依刑事訴訟法第301 條第1 項，判決如主文。
本案經檢察官陳麗琇到庭執行職務。
中    華    民    國    97    年    11    月    14    日
                  刑事第七庭    法  官  陳君杰
以上正本證明與原本無異。
如不服本判決應於收受判決後10日內向本院提出上訴書狀，並應
應敘述具體理由。其未敘述上訴理由者，應於上訴期間屆滿後20
日內向本院補提理由書(均須按他造當事人之人數附繕本)「切勿
逕送上級法院」。
中    華    民    國    97    年    11    月    14    日
                                書記官  李承悌


司法院資訊處製作；財團法人民間司法改革基金會備份。
